最高法院刑事判決　　　　　　九十四年度台上字第二一０二號
　　上訴人　台灣高等法院檢察署檢察官
　　被　告　甲○○
上列上訴人因被告違反公司法案件，不服台灣高等法院中華民國
九十一年五月十四日第二審更審判決（九十一年度上更(一)字第一
一八號，起訴案號：台灣台北地方法院檢察署八十七年度偵字第
一一一二三號），提起上訴，本院判決如下：
    主  文
上訴駁回。
    理  由
按刑事訴訟法第三百七十七條規定，上訴於第三審法院，非以判
決違背法令為理由，不得為之。是提起第三審上訴，應以原判決
違背法令為理由，係屬法定要件。如果上訴理由狀並未依據卷內
訴訟資料，具體指摘原判決不適用何種法則或如何適用不當，或
所指摘原判決違法情事，顯與法律規定得為第三審上訴理由之違
法情形，不相適合時，均應認其上訴為違背法律上之程式，予以
駁回。本件原判決以公訴意旨略稱：被告甲○○於民國八十三年
間邀蘇國芳等人共同出資成立賓王汽車股份有限公司（下稱賓王
公司），以代理銷售中華賓士汽車為主要業務，資本額共新台幣
（下同）一億五千萬元，約定由蘇國芳出資百分之五，被告出資
百分之六十，並將其股份登記於其指定之人頭戶中，且由被告任
負責公司之實際營運，係為各股東處理事務及公司業務之人。詎
被告明知其應實際出資九千萬元，卻僅出資三千多萬元，而以申
請文件表明收足，向主管機關經濟部（商業司）辦理公司登記，
且為填補本身不足之出資額，進而基於概括犯意，意圖為自己不
法之利益，連續以公司或個人名義，用以債養債之方式向民間借
款，並簽發賓王公司之支票及簽立不實之汽車訂購合約書作為清
償或質押，而違背其任務，致生損害於賓王公司及其他股東。因
認被告牽連犯公司法第九條第三項，刑法第三百四十二條第一項
及第二百十六條、第二百十五條之罪嫌。經審理結果，認不能證
明被告犯罪，因而撤銷第一審所為科刑判決，改判諭知被告無罪
。已綜核卷內全部證據資料，詳加審酌論斷，從形式上觀察，並
無違背法令之情形存在。又證據之取捨及證據證明力如何，均屬
事實審法院得自由裁量、判斷之職權，苟其此項裁量、判斷，並
不悖乎通常一般之人日常生活經驗之定則或論理法則，又於判決
內論敘其何以作此判斷之心證理由者，即不得任意指摘其為違法
。原判決依憑證人即會計師金叔安之證述及卷存經濟部賓王公司
登記卷宗等證據，認賓王公司籌設時，係由蘇國芳任發起人之一
，設立登記時，亦係以其為董事長，設立登記所需證明文件、書
表，及嗣後之變更登記，亦均由蘇國芳以董事長之名義為之，並
均蓋其印文，被告並非該公司設立登記時之發起人，亦非賓王公
司設立登記後之股東、董事。況賓王公司之設立登記係金叔安會
計師之助理承接後交予金叔安查核、簽證，惟金叔安並不認識被
告；被告自非辦理公司登記業務之人。雖被告自陳其係賓王公司
之總經理，惟總經理一職，係公司設立登記後，依公司章程選任
之者，是總經理之職務並不包括收取所募集之股款，此外又查無
其他積極證據足資證明被告確有參與或與他人共同參與辦理賓王
公司之設立登記，於法即無令其負公司法第九條第三項罪責。核
其採證並無違背經驗或論理法則，自不得指為違法。另間接正犯
係利用無刑事責任之人實施自己所欲犯之罪而成立，原判決已說
明賓王公司係由蘇國芳任發起人之一而籌設，設立登記所需證明
文件、書表，亦均以蘇國芳之名義蓋印為之，亦乏證據足資證明
被告係利用蘇國芳之名義，辦理賓王公司之設立登記，自難認其
應成立公司法第九條第三項之間接正犯。檢察官上訴意旨，率認
被告實際負責募集公司股款，再利用不知情之蘇國芳之名義，向
主管機關虛報股款募足，並辦理公司設立登記云云，顯係就原審
取捨證據與自由判斷證據證明力及已調查說明之事項，徒以自己
之說詞，指摘其為違法，自不足據以辨認原判決已具備違背法令
之形式，自非適法之第三審上訴理由。至於公訴人認被告另犯刑
法第三百四十二條第一項之背信罪及同法第二百十六條、第二百
十五條之行使業務登載不實罪部分，核屬刑事訴訟法第三百七十
六條第一、五款所列不得上訴第三審之案件，公訴人認定此部分
與前開違反公司法之重罪，而得上訴第三審部分有牽連犯關係。
但如前所述，重罪部分之上訴既不合法，此輕罪部分自無從依審
判不可分原則併為實體上之審判。從而應將本件上訴，從程序上
予以駁回。
據上論結，應依刑事訴訟法第三百九十五條前段，判決如主文。
中　　華　　民　　國　九十四　年　　四　　月  二十八  日
　　　　　　　　　　　高法院刑事第三庭
                          審判長法官  紀　俊　乾
                                法官  黃　正　興
                                法官  劉　介　民
                                法官  陳　東　誥
                                法官  魏　新　和
      本件正本證明與原本無異
                                      書  記  官
中　　華　　民　　國　九十四　年　　四　　月  二十九  日
　　　　　　　　　　　　　　　　　　　　　　　　ｍ
